臺灣高等法院臺南分院刑事裁定　　　　　　九十一年度毒抗字第一七八號　　　Ｇ
　　　抗　告　人
　　　即　被　告　甲　○　○
右列抗告人因違反毒品危害防制條例案件，不服臺灣臺南地方法院九十一年度毒聲字
第八二三號，中華民國九十一年五月二十一日第一審裁定（九十一年度聲觀字第三○
四號）提起抗告，本院裁定如左：
      主      文
抗告駁回。
      理      由
一、抗告意旨略以：抗告人於前次觀察、勒戒後，迄今未再有吸食毒品之行為，抗告
    人認可能係與吸食毒品者同處一室，因而成為二手吸食者，尿液也可呈毒品陽性
    反應，抗告人請求再次採尿液送驗，即可知抗告人是否有在吸食毒品，且抗告人
    前有吸食毒品，縱有戒毒過，其體內不無再有毒性殘留，有時有隨尿液排出之情
    事，爰提起抗告，請撤銷原裁定云云。
二、查抗告人即被告甲○○基於概括犯意，自前觀察、勒戒出所後起至民國九十年十
    二月二十三日下午某時止，連續在不詳處所施用第一級毒品海洛因，為警於九十
    年十二月二十五日十六時三十分許，在嘉義縣中埔鄉和美村後庄二二巷「千葉超
    市」旁查獲等情，業據抗告人於警訊時自白不諱，並有扣案之第一級品海洛因一
    包淨重○．二○公克（包裝重○．二一公克）可資佐證，而扣案之海洛因一包淨
    重○．二○公克（包裝重○．二一公克），經送法務部調查局檢驗結果，含有第
    一級毒品海洛因成分，有該局九十一年一月二十五日調科壹字第 180001382號鑑
    定通知書一份附於偵查卷可稽。又抗告人於九十年十二月二十五日十八時三十分
    ，經警採取尿液送嘉義縣衛生局檢驗結果，呈嗎啡陽性反應，有該局煙毒尿液檢
    驗單及代號與真實姓名對照表影本各一份附於偵查卷足參；又於九十年二月二十
    六日十時，對抗告人採取尿液送臺灣檢驗科技股份有限公司（下稱臺灣檢驗公司
    ）撿驗結果，亦呈嗎啡陽性反應，有該公司九十一年一月三十日濫用藥物尿液檢
    驗報告及列管毒品人口尿液檢體採集送驗紀錄表影本各一份附於警卷可憑，足見
    抗告人確有施用第一級毒品海洛因。
三、次按煙毒檢驗步驟主要分為篩檢與確認二步驟，就篩檢步驟而言，煙毒篩檢試藥
    包括「TOXI-LAB」、「TDX.」等，此等篩檢方法均可能有干擾因素，造成假陽性
    反應，亦即會有雖服用安非他命或嗎啡以外的藥物，然尿液中卻出現安非他命或
    嗎啡陽性反應情形，即使除去人為因素，此等篩檢方法仍有發生錯誤情形（含假
    陽性和假陰性），但因此項篩檢方法，錯誤百分率並非一固定值，而係在不同條
    件下有不同錯誤百分率。惟如以氣相層析／質譜儀分析法（GC/MS.）作確認，在
    良好操作條件，以氣相層析／質譜儀作藥物及其代謝物定性及定量分析，幾乎無
    可能有偽陽性反應產生，抗告人之尿液經送臺灣檢驗公司以 EIA酵素免疫分析法
    初步檢驗，並以GC/MS.氣相層析／質譜儀分析法確認檢驗，結果均呈鴉片類嗎啡
    陽性反應，有該公司前開濫用藥物尿液檢驗報告可稽，自無驗錯可能，且從尿液
    中能檢驗出毒品反應亦有一定時間，有法務部調查局七十九年二月二十七日（
    ）陸（一）字第四○二八八號函附於本院卷可參，抗告人請求本院再次採其尿液
    送驗，核無必要。
四、抗告人辯稱：其可能與吸食毒品者同處一室，因而成為二手吸食者，尿液也可呈
    毒品陽性反應云云。惟查於吸用煙毒者旁，若非共處於空間狹小之密閉，並故意
    大量吸入，尚不致於尿液中代謝出煙毒反應，有法務部調查局於八十二年十月一
    日（）陸（一）字第八二○九二七一二號函影本一份附於本院卷可按。抗告人
    果非知情，故予吸用，衡情尿液檢驗，尚不致呈陽性反應，且抗告人並未能提出
    該吸食毒品者真實姓名住址供本院調查，以證其說，抗告人泛言誤食吸食毒品者
    之二手煙，致尿液檢出毒品反應，此項辯解要無法作有利抗告人認定。是抗告人
    以因與吸食毒品者同處一室，致尿液檢驗呈嗎啡陽性反應云云，無非卸責之詞，
    委無足採。
五、綜上所述，原審以抗告人施用第一級毒品犯行，適用毒品危害防制條例第二十條
    第三項（原裁定誤載為同條第一項）、觀察勒戒處分執行條例第三條第一項裁定
    令入勒戒處所施以觀察、勒戒處分，認事用法均無違誤。抗告人之抗告意旨，否
    認施用毒品，為無理由，應予駁回。
據上論斷，應依刑事訴訟法第四百十二條，裁定如主文。
中    華    民    國      九十一      年      六      月      二十四    日
                                  臺灣高等法院臺南分院刑事第二庭
                                      審判長法官  陳    清    溪
                                            法官  林    永    茂
                                            法官  蘇    重    信
右正本證明與原本無異。
不得再抗告。
                                      法院書記官  趙    玲    瓏
中    華    民    國      九十一      年      六      月      二十五    日
